臺灣桃園地方法院刑事判決　　　　　　　　　　　　九十三年度交易字第一Ｏ一號
　　公　訴　人　臺灣桃園地方法院檢察署檢察官
　　被　　　告　乙○○
右列被告因過失致死案件，經檢察官提起公訴（九十三年度偵字第五六六七號），本
院判決如左：
    主  文
乙○○從事業務之人，因業務上之過失致人於死，處有期徒刑捌月。
    事  實
一、乙○○係桃園縣中壢市○○路七號中央信託局大樓旁停車場警衛，負責管理該停
    車場車輛之進出及協助移車，為從事業務之人，並以駕駛汽車為其附隨業務。乙
    ○○於民國九十三年三月十日十三時許，在上址停車場內執勤時，因中央信託局
    員工吳明輝欲駕駛其所有，停放於該停車場內之車牌號碼Ｖ三—一三二五號自用
    小客車外出，而為其同事鄒德隆所有之車牌號碼Ｇ七—五一五三號自用小客車（
    廠牌：ＢＥＮＺ—下稱賓士車—）擋住，吳明輝即向鄒德隆取得該車鑰匙後，將
    鄒德隆所有之賓士車駛移至停車場出口，再將該車鑰匙交予乙○○，請其將鄒德
    隆之賓士車移回原處，吳明輝即行離去。乙○○於取得鄒德隆之賓士車鑰匙後，
    即準備將該車以倒車方式駛回停車場內，渠本應注意汽車駕駛人倒車時，應顯示
    倒車燈光或手勢後，謹慎緩慢後倒，並應注意其他車輛及行人，以及駕駛汽車應
    依適當之操作方式，以避免操作不當之危險發生，而依當時情形為天候晴、有日
    間自然光、路面乾燥且無缺陷、視距良好，並無不能注意之情形，乙○○竟疏未
    注意及此，且因其從未駕駛過賓士車，本應婉拒吳明輝移車之要求，復未事先熟
    悉該車之操作方式，即貿然駕駛該車，而於起步時排錯檔次，將後退檔打為前進
    檔，復急踩油門踏板，操作失當，致使該車反而猛烈加速而失控向前衝出橫越新
    明路，並撞擊呂東榮所有停放於路邊（車頭朝向新明路八號住宅）之車牌號碼Ｚ
    五—六二二一號自用小客車，呂東榮之自用小客車受此強烈撞擊後，復向前衝入
    新明路八號屋內，而撞擊並輾壓適於該址屋內之邱沈心妹，致其受有頭部鈍挫傷
    之傷害而當場死亡。乙○○而肇事後立即委請路人報警處理，並於桃園縣政府警
    察局交通隊中壢分隊警員辛德良前往現場處理，而未被有偵查犯罪職權之公務員
    知悉前，當場承認其為肇事人，嗣後並接受本院裁判。
二、案經乙○○自首及邱沈心妹之子甲○○訴由桃園縣政府警察局中壢分局報請臺灣
    桃園地方法院檢察署檢察官相驗並偵查後起訴。
    理  由
一、被告乙○○於前揭時、地駕駛鄒德隆之賓士車，於準備移車時，原欲倒車駛回停
    車場內，卻於起步時排錯檔次，將後退檔打為前進檔，復貿然急踩油門踏板，操
    作失當，致使該車反而猛烈加速而失控向前衝出橫越新明路，並撞擊呂東榮所有
    之自用小客車，致使該車受此強烈撞擊後，復向前衝入新明路八號屋內，撞擊屋
    內之被害人邱沈心妹，致被害人受有頭部鈍挫傷之傷害而當場死亡等事實，業據
    被告於警詢、檢察官偵訊及本院審理時均坦承不諱（見臺灣桃園地方法院檢察署
    九十三年度相字第五二０號相驗卷宗第七、八、三十九頁、本院九十三年六月一
    日審理筆錄第二、五、六頁），復據證人即在場目擊之陳清富、被撞擊之自用小
    客車車主呂東榮、委請被告移車之中央信託局員工吳明輝證述明確可稽（見相驗
    卷宗第十至十三頁）。而被害人邱沈心妹確因本件事故致頭部鈍挫傷而當場死亡
    之情，業經檢察官督同法醫師相驗屬實，並製有勘（相）驗筆錄、相驗屍體證明
    書、驗斷書在卷可稽（見相驗卷宗第三十七至四十七頁）。此外並有桃園縣警察
    局中壢分局道路交通事故現場圖、道路交通事故調查報告表（一）、（二）、桃
    園縣政府消防局救護紀錄表、車禍照片十六張附卷足憑（見相驗卷宗第十五頁至
    第四十七頁），足認被告上開自白與事實相符。
二、按汽車駕駛人倒車時，應顯示倒車燈光或手勢後，謹慎緩慢後倒，並應注意其他
    車輛及行人，道路交通安全規則第一百十條第二款定有明文；又駕駛人駕駛汽車
    時，應注意依適當之方式操作，以避免操作不當之危險發生。經查，被告於上址
    擔任停車場警衛之工作期間，經常代客移車，並以每週至少一、二次之頻率，持
    續約四、五年之久等情，業據被告自承在卷（見本院審理筆錄第五、九頁），則
    其於代客移車時，理應知悉並注意前揭義務，以防止危險發生，且依卷附道路交
    通事故調查報告表各欄所載，事故當時情況天候晴、有日間自然光線、路面狀況
    乾燥、無缺陷，且視距良好，並無不能注意之情事，被告竟疏未注意及此，且貿
    然駕駛不熟悉之賓士車，而於起步時排錯檔次，誤打前進檔為後退檔，復急踩油
    門踏板，操作失當，致使該車反而猛烈加速而失控向前衝出橫越新明路，足認被
    告顯未遵守上開注意義務而有過失至明。且倘被告婉拒駕駛不熟悉之賓士車，或
    事先熟悉該車之駕駛方式、或不貿然急踩油門，均即可避免其座車失控向前衝出
    橫越新明路，而撞擊呂東榮之自用小客車，並致該車撞擊被害人，而導致被害人
    死亡之結果發生，其過失行為與被害人死亡間，存有相當因果關係，應屬灼然。
三、次按刑法上所謂業務，係指個人基於其社會地位繼續反覆所執行之事務，包括主
    要業務及其附隨之準備工作與輔助事務在內。此項附隨之事務，乃謂與其主要業
    務有直接、密切之關係者，自可包含在業務概念中，而認其屬業務之範圍，最高
    法院八十七年台上字第八０七五號著有判例可資參照。又所稱「基於其社會地位
    」，乃指一個人從事社會生活之活動時所具有之職務、職業、營業等而言，而所
    稱「繼續反覆性」之要件，須行為人在主觀上有將來反覆實施該行為之意思，非
    偶而為之或臨時客串者，同時在客觀上該行為不僅為同種行為，且亦具有反覆實
    施之性質，即足當之。其內涵包括事務之主要部分，以及為了完成主要事務所附
    隨之準備工作或輔助事務。經查被告於上址停車場擔任警衛，並以每週至少一、
    二次之頻率，持續約四、五年之久等情，業據被告自承在卷，已如前述，並據證
    人吳明輝證述：整棟大樓的停車方式都是將鑰匙交給被告，請他移車等語明確（
    見相驗卷宗第十三頁），則被告實際上既有繼續反覆執行移車事務之駕駛行為，
    只要有車主向伊請託，伊便會執行代為移車之事務，主觀上並有將來反覆實施該
    行為之意思，而具有「繼續反覆性」；且移車之駕駛行為，係基於停車場警衛之
    職務地位所生，亦即「基於其社會地位」所為。至其移車之駕駛行為，雖與其主
    要業務即管理該停車場內車輛之進出及停放車輛之安全等業務尚有不同，然被告
    既擔任停車場警衛，於停車場內有車輛欲外出，卻受阻於其他停放車輛時，其亦
    負有移動車輛、輔助其順利駛出等附隨業務之責，否則停車場其他車輛無法進出
    、甚至有危害停車安全之虞，故此種輔助其主要業務之用，而附隨於主要業務之
    移車駕駛行為，絕非偶然為之的好意施惠行為，而係其履行職務之經濟活動，揆
    諸前揭意旨，本件被告之移車駕駛行為，應屬其擔任停車場守衛之附隨業務，是
    被告為從事業務之人，堪可認定。
    綜上所述，本件事證明確，被告業務過失致死之犯行洵堪認定，應予依法論科。
四、核被告乙○○所為，係犯刑法第二百七十六條第二項之業務過失致人於死罪。起
    訴書意旨雖認被告所為係犯同法第二百七十六條第一項之過失致死罪，然業經公
    訴人當庭變更論罪法條為同法條第二項之業務過失致死罪，本院自無庸再變更起
    訴法條，附此敘明。又被告於肇事後，警員前往現場處理時，在其上開犯行未為
    有偵查犯罪職權之公務員知悉前，當場向警員承認其為肇事人，有記載被告上開
    自首情形之桃園縣政府警察局交通隊中壢分隊警員辛德良所填具之自首情形紀錄
    表一紙附卷可稽。是被告既已向該管公務員申述犯罪事實而接受裁判，已合於刑
    法第六十二條前段所定對於未發覺之犯罪自首而接受裁判之要件，應依該條規定
    減輕其刑。爰審酌本件車禍係導因於被告駕駛汽車操作不當，且明知未曾開過賓
    士車、不熟悉該車之操作方式竟貿然駕駛，其過失情節重大，惟因該車原停置位
    置佔用慢車道，而被告因受路過車輛鳴按喇叭之驚嚇致生慌張之情形，復參酌被
    害人死亡之結果及對其家屬之創痛難以撫平，又遲至本件辯論終結仍未與告訴人
    達成和解，並兼衡之被告於偵、審過程中均能坦承犯行，且其前無犯罪前科（此
    有臺灣高等法院被告全國前案紀錄表一紙在卷可按），品行、素行良好，年齡已
    近七旬，和解清償之資力尚有不足，而無法支付告訴人所要求之賠償金額新台幣
    四百萬元等一切情狀，量處如主文所示之刑。
五、至公訴人所指被告係無照駕駛，而請求依道路交通管理處罰條例第八十六條第一
    項規定加重其刑乙節。惟按汽車駕駛人取得高一級車類之駕駛資格者，應換發駕
    駛執照，並准其駕駛低級車類之車輛，其已領有大客車駕駛執照者，得駕駛大貨
    車、代用大客車、大客貨兩用車、曳引車、小型車、輕型機器腳踏車，道路交通
    安全規則第六十一條第一項第二款定有明文。經查：本件被告領有普通大客車駕
    駛執照之事實，業據被告自陳明確，並提出駕照號碼Ｚ000000000號汽
    車駕駛執照一紙附卷為憑，並有本院依職權查得之證號查詢汽車駕駛人報表一紙
    存卷可按。依其上之記載，其駕照種類為普通大客車，有效日期至九十九年十一
    月二十三日，且無註銷之紀錄，足認被告確實領有普通大客車駕駛執照，則被告
    於九十三年三月十日案發當時，駕駛本件肇事之自用小客車，既係於該駕照有效
    之期限內所為之駕駛行為，即非無照駕駛，公訴人上開加重其刑之請求，尚有未
    合，而被告自承其駕照遭註銷乙節，亦屬誤會，均附此敘明。
六、本件經檢察官提起公訴，由本院依通常程序審理，因被告於準備程序中就被訴事
    實為有罪之陳述，且其所犯非死刑、無期徒刑、最輕本刑為三年以上有期徒刑之
    罪或高等法院管轄第一審案件，經告知簡式審判程序之旨，並聽取檢察官及被告
    之意見後，經本院合議庭裁定由受命法官獨任進行簡式審判程序，併予敘明。
據上論斷，應依刑事訴訟法第二百九十九條第一項前段、第二百七十三條之一第一項
，刑法第二百七十六條第二項、第六十二條前段，罰金罰鍰提高標準條例第一條前段
，判決如主文。
本案經檢察官張尹敏到庭執行職務。
中      華      民      國    九十三    年      六      月      十五    日
                                      臺灣桃園地方法院交通法庭
                                           法  官  陳永來
右正本證明與原本無異。
如不服本判決，應於判決送達後十日內向本院提出上訴狀( 應附繕本 )，上訴於
臺灣高等法院。
                                           書記官  洪明媚
中      華      民      國    九十三    年      六      月      十六    日
附錄論罪科刑法條：
刑法第二百七十六條第二項
從事業務之人，因業務上之過失犯前項之罪者，處五年以下有期徒刑或拘役，得併科
三千元以下罰金。
